【裁判字號】    90,訴,406
【裁判日期】    900420
【裁判案由】    毒品危害防制條例
【裁判全文】
臺灣高雄地方法院刑事判決                            九十年度訴字第四六號
    公  訴  人  臺灣高雄地方法院檢察署檢察官
    被      告  甲○○
右列被告因毒品危害防制條例案件，經檢察官提起公訴（八十九年度偵字第八一九八
號），本院判決如左：
    主  文
甲○○連續施用第一級毒品，處有期徒刑捌月，扣案之第一級毒品海洛因肆小包（淨
重二‧０九公克，包裝重０‧七七公克）及摻有海洛因之香菸壹支均沒收銷燬之；又
連續施用第二級毒品，處有期徒刑肆月，扣案之第二級毒品安非他命壹小包（驗前毛
重０‧八一公克，驗後毛重０‧七六公克）及殘留安非他命之吸食器與玻璃吸管各壹
個均沒收銷燬之。應執行有期徒刑拾月，扣案之第一級毒品海洛因肆小包（淨重二‧
０九公克，包裝重０‧七七公克）及摻有海洛因之香菸壹支；扣案之第二級毒品安非
他命壹小包（驗前毛重０‧八一公克，驗後毛重０‧七六公克）及殘留安非他命之吸
食器與玻璃吸管各壹個均沒收銷燬之。
    事  實
一、甲○○前於民國八十八年間曾因施用毒品案件，經臺灣高雄地方法院檢察署檢察
    官聲請本院以八十年度毒聲字第五六二二號裁定送勒戒處所觀察、勒戒後，認無
    繼續施用毒品之傾向，業經臺灣高雄地方法院檢察署檢察官於八十八年八月十八
    日以八十八年度毒偵字第二四二號不起訴處分確定在案。詎其明知海洛因及安非
    他命業經公告列為毒品防害防制條例第二條第二項之第一級及第二級毒品，均不
    得非法持有、施用，竟猶不知悔改，仍各別基於施用第一級毒品海洛因、第二級
    毒品安非他命之概括犯意，自八十九年六月間某日起至八十九年十二月七日止，
    連續於前揭時日內，先後在高雄縣大社鄉○○路八十四路五十五號十四樓住家等
    處，將第一級毒品海洛因摻入香菸內、第二級毒品安非他命置放吸食器上，下用
    火燒烤加熱後再吸食其霧化氣體之方式，分別施用第一級毒品海洛因及第二級毒
    品安非他命多次。嗣於八十九年十二月九日下午一時二十分許，為警在高雄縣岡
    山鎮○○路八十九巷二十七號二樓逕行搜索查獲，並扣得第二級毒品安非他命一
    包（驗前毛重０‧八一公克，驗後毛重０‧七六公克），及其所有之第一級毒品
    海洛因四小包（淨重二‧０九公克，包裝重０‧七七公克）與供吸食安非他命用
    之摻有安非他命之吸食器、玻璃吸管各一個；供吸食海洛因用之摻有海洛因之香
    菸一支。再經臺灣高雄地方法院檢察署檢察官聲請本院以八十九年度毒聲字第九
    六四一號裁定送勒戒處所觀察、勒戒後，認有繼續施用毒品傾向，再經臺灣高雄
    地方法院檢察署聲請本院以九十年毒聲字第六八號裁定令入戒治處所施以強制戒
    治。
二、案經高雄縣警察局岡山分局報請臺灣高雄地方法院檢察署檢察官偵查起訴。
    理  由
一、右揭事實，業據被告甲○○於本院審理時，坦承不諱，並有當場自其身上查獲之
    第一級毒品海洛因一小包及逕行搜索扣得之如主文所示之海洛因、安非他命與吸
    食器、玻璃吸管扣案足資佐證。而被告經警查獲後所採集之尿液，送請高雄縣衛
    生局檢驗結果，檢出嗎啡及甲基安非他命均呈陽性反應，亦有該局八十九年十二
    月十八日八十九煙檢字第三二四八號煙毒尿液檢驗成績書影本乙紙附卷可稽，另
    扣案之白色晶體疑為安非他命一包及殘留疑似安非他命之吸食器與玻璃吸管各一
    個；摻有疑似海洛因之香菸一支，均經送請高雄醫院附設中和紀念醫院檢驗結果
    ，確係第二級毒品安非他命及第一級毒品海洛因無誤，復有該院八十九年三月六
    日檢驗報告單四紙附卷可按。又被告前於八十八年間曾因施用毒品案件，經臺灣
    高雄地方法院檢察署檢察官聲請本院以八十八年度毒聲字第五六二二號裁定送勒
    戒處所觀察、勒戒後，認無繼續施用毒品之傾向，業經臺灣高雄地方法院檢察署
    檢察官於八十八年八月十八日以八十八年度毒偵字第二四二號不起訴處分確定在
    案等事實，有上開不起訴處分書、台灣高等法院被告全國前案記錄表、臺灣高雄
    地方法院檢察署刑案資料查註記錄表各乙份在卷可稽。其於五年內再犯毒品危害
    防制條例第十條第一項、第二項之罪，經本院以八十九年度毒聲字第九六四一號
    裁定送勒戒處所觀察、勒戒後，認有繼續施用毒品傾向，此有該所八十九年十二
    月十九日高所坤戒勒字第五四三七號函附證明書乙紙在卷可憑，其業經臺灣高雄
    地方法院檢察署聲請本院以九十年毒聲字第六八號裁定令入戒治處所施以強制戒
    治，亦有本院被告院內索引卡紀錄表及裁定書附卷可參。被告自白核與事實相符
    ，其連續施用第一級毒品海洛因、第二級毒品安非他命，事證明確，犯行洵堪認
    定。
二、按毒品危害防制條例第十條規定，施用第一級、第二級毒品之罪者，檢察官應先
    將被告送勒戒處所觀察、勒戒，經觀察、勒戒後，認無繼續施用毒品傾向者，應
    由檢察官為不起訴處分之裁定。依此為不起訴處分後，五年內再犯第十條施用第
    一級、第二級毒品之罪，經觀察、勒戒後，認有繼續施用毒品之傾向，則不適用
    前開規定，此觀諸毒品危害防制條例第二十條第一項、第二項前段、第三項前段
    規定自明。被告既已因施用毒品案件，經送勒戒處所觀察、勒戒後，認無繼續施
    用毒品傾向，而為不起訴處分在案，其於五年內再度施用毒品，再經觀察、勒戒
    後，認有繼續施用毒品之傾向，核其所為，係犯毒品危害防制條例第十條第一項
    之施用第一級毒品罪及同條第二項之施用第二級毒品罪。至被告施用第一級、第
    二級毒品時持有第一級毒品海洛因、第二級毒品安非他命之低度行為分別應為施
    用第一級、第二級毒品之高度行為所吸收，均不另論罪。被告分別先後多次施用
    第一級毒品海洛因、第二級毒品安非他命之行為，均時間緊接，反覆為之，所犯
    又分別係同一罪名之罪，顯均係基於概括犯意為之，均應依連續犯規定論以一罪
    ，並均加重其刑。被告所犯施用第一級毒品及施用第二級毒品罪二罪之間，犯意
    各別，行為互殊，應予分論併罰。
三、爰審酌被告曾有施用毒品不良素行，經檢察官依初次勒戒、觀察結果，以其無繼
    續施用傾向為不起訴處分確定後，仍未戒絕毒品，並隨即再犯，顯見其無悔改之
    意，有失政府制定毒品危害防制條例之立法美意，本不宜寬貸，何況施用毒品足
    以導致精神障礙、性格異常，甚至造成生命危險，且可能影響社會秩序，惟念其
    施用毒品乃自戕一己之身體健康，尚未害及他人，且其犯後已坦承犯行，態度良
    好及前未曾受徒刑之宣告等一切情狀，就其所犯上開兩罪分別量處如主文所示之
    刑，並定其應執行之刑，以資懲儆。至於扣案之第一級毒品海洛因四小包（淨重
    二‧０九公克，包裝重０‧七七公克）及摻有海洛因之香菸壹支；扣案之第二級
    毒品安非他命（驗前毛重０‧八一公克，驗後毛重０‧七六公克）及殘留安非他
    命之吸食器與玻璃吸管各一個，其上毒品成分已離析離，爰均依毒品危害防制條
    例第十八條第一項前段規定，不問屬於犯人與否，俱宣告沒收並銷燬之。至於鑑
    定後耗損之毒品，既已滅失，即毋庸為沒收並銷燬之宣告，附此敘明。而扣案之
    針筒並非被告所有，又非其施用毒品之工具，已據其陳明在卷，且經本院送驗，
    亦查無任何毒品成分，亦有高雄醫學大學附設中和紀念醫院九十年三月六日編號
    一九七號檢驗報告單乙紙附卷可參，爰不另宣告沒收。
四、檢察官僅起訴被告甲○○於民國八十九年十二月九日下午一時二十分回溯二十四
    小時內之某時之施用毒品海洛因犯行，而對被告自八十九年六月間某日起至八十
    九年十二月初之施用毒品海洛因犯行未據起訴，惟與已起訴部分具有連續犯之裁
    判上一罪關係，為起訴效力所及，本院自應併予審理。至檢察官雖據以推認被告
    必於採尿前二十四小時內施用毒品，然被告堅稱最後一次施用毒品海洛因及安非
    他命均係在同年月七日，距採尿前均未超過四十八小時，在生理醫學上並非罕見
    ，且並無證據證明必在回溯二十四小時內為之，此部分不另為無罪之諭知，併此
    敘明。
據上論斷，應依刑事訴訟法第二百九十九條第一項前段，毒品危害防制條例第十條第
一項、第二項、第二十條第三項，第十八條第一項前段，刑法第十一條、第五十六條
、第五十一條第五款，判決如主文。
中      華      民      國      九十      年     四      月     二十    日
                                  臺灣高雄地方法院刑事庭
          法  官  黃建榮
右正本證明與原本無異。
如不服本判決，應於判決送達後十日內，向本院提出上訴狀。
                                      書記官  葛羽洪
中      華      民      國      九十      年     四      月     二十    日
附錄本判決論罪法條
毒品危害防制條例第十條：
施用第一級毒品者，處六月以上五年以下有期徒刑。
施用第二級毒品者，處三年以下有期徒刑。


司法院資訊處製作；財團法人民間司法改革基金會備份。
